臺灣臺北地方法院刑事判決　　　　　　　　　　　　八十九年度易字第一九三三號
　　公　訴　人　臺灣臺北地方法院檢察署檢察官
　　被　　　告　寅○
　　　　　　　　甲○○
　　　　　　　　壬○○
　　右三人共同
　　選任辯護人　薛松雨
　　　　　　　　馮君傑
　　　　　　　　王玫珺
右列被告等因違反證券交易法案件，經檢察官提起公訴（八十九年度偵字第五七三四
號），本院判決如左：
    主  文
寅○共同連續違反公司之董事獲悉發行股票公司有重大影響其股票價格之消息時，在
該消息未公開前，不得對該公司在證券商營業處所買賣之股票買入或賣出之規定，處
有期徒刑伍月，如易科罰金以參佰元折算壹日。
甲○○、壬○○共同連續違反公司之董事獲悉發行股票公司有重大影響其股票價格之
消息時，在該消息未公開前，不得對該公司在證券商營業處所買賣之股票買入或賣出
之規定，各處有期徒刑肆月，如易科罰金均以參佰元折算壹日。
    事  實
一、寅○與其夫庚○○自民國八十六年十月三十日起分別擔任廣大興業股份有限公司
    （下稱廣大公司）之董事兼總經理及董事長（八十七年六月十七日經董事會決議
    變更董事長為寅○，庚○○則擔任董事），甲○○則為寅○之子，自八十六年十
    月起至八十七年五月十八日止（八十七年五月十九日解任）擔任廣大公司董事，
    壬○○係自八十七年五月十九日起擔任廣大公司董事，卯○○（尚未到案，俟到
    案後另行審結）則為寅○之外甥女，並為廣大公司之股東兼財務部股務及出納人
    員。而廣大公司所發行之股票，係經財政部證券暨期貨管理委員會核准，得在證
    券經紀商或證券自營商之營業處所受託或自行買賣之有價證券（俗稱上櫃股票）
    ，該公司股票並自八十四年八月十六日起即正式掛牌在財團法人中華民國證券櫃
    檯買賣中心買賣。八十六年十月間，庚○○擬出售廣大公司所有位於南投縣草屯
    鎮○○○段一０九－一、一０九－三四、一四九、一四九－一、一五０、一五０
    －一、一五０－二、一五一、一五一－四、一五一－五、一五三、一五三－二地
    號（以上權利範圍全部），一四八、一四八－二、一四八－三、一四八－四、一
    四八－五、一四八－六、一四八－七、一四八－八、一四八－九、一四八－一０
    、一四八－一一、一四八－一二地號（以上權利範圍一三四八之二四００）、一
    四八之一地號（以上權利範圍一０四八之二四００）、一五三－一地號（權利範
    圍全部）及其上之建物、廠房及機器設備（下稱南投縣草屯鎮土地、建物及機器
    設備），並於八十七年三月二十五日經該公司第七屆第三十五次董事會決議通過
    將該公司南投廠委託經營或尋求出租、出售，庚○○遂於八十七年三月間向廣長
    國際股份有限公司（下稱廣長公司）之負責人戊○○洽詢買受之意願，嗣八十七
    年五月間因第一商業銀行草屯分行向戊○○表示願意提供貸款，庚○○乃代表廣
    大公司於八十七年五月十七日與廣長公司就前開南投縣草屯鎮二十六筆土地、建
    物及機器設備簽訂讓售協議書，戊○○並當場交付其所簽發之支票號碼為ＬＢ0
    000000號、付款人為第一商業銀行草屯分行、票面金額為二百萬元之支票
    一紙作為定金，廣大公司並於八十七年五月十九日召開股東常會決議授權董事會
    辦理南投廠委託經營或出租、出售等事宜，同日下午即召開廣大公司第八屆第一
    次董事會，由出席董事庚○○、寅○、陳亞逸、壬○○、黃紀貴（由卯○○擔任
    記錄）決議通過處分前開南投廠土地、建物及機器設備之價格為三億四千萬元（
    含）以上，迨完成「公開發行公司取得或處分資產處理要點」所定之法定處分資
    產程序後，於同年六月三十日始由寅○代表廣大公司與廣長公司正式簽訂不動產
    、機器設備、存貨物料買賣契約書。寅○及壬○○分別為廣大公司之董事，卯○○係基於職業關係而獲悉消息之人，甲○○係自前開之人獲悉消息之人，均係證
    券交易法第一百五十七條之一第一項所稱之公司內部人，彼等明知此項出售土地
    、建物及機器設備之決定，係對該公司股票價格有重大影響之利多消息，在該消
    息未公開前，不得對該公司上市之股票為買入或賣出，詎寅○竟與甲○○、壬○○、卯○○共同基於概括犯意之聯絡，於上開消息公告前，自八十七年五月二十
    八日起至同年六月三十日止，以甲○○在倍利證券股份有限公司（下稱倍利證券
    公司）及群益證券股份有限公司（下稱群益證券公司）所開設之證券帳戶，由寅
    ○提供資金，卯○○及壬○○負責喊盤下單，以每股二五．七元至二八．九元不
    等之價格先後買進廣大公司之股票，合計於上開期間共買進廣大公司股票三千二
    百四十七仟股，迨廣大公司先後於八十七年七月一日下午一時四十四分及二時四
    十一分在財團法人中華民國證券櫃檯買賣中心股市觀測站公告處分前開南投縣草
    屯鎮土地、建物及機器設備之總金額，其中土地處分利益為九千九百三十六萬五
    千三百一十九元，建物處分損失為一千六百二十六萬六千四百四十六元，機器設
    備處分損失一千七百七十一萬一千一百三十四元，及停止適用八十七年度財務預
    測之消息後，廣大公司公司之股價即自同年七月二日至七月四日連續三天以漲停
    收市，股價由二七．一七上漲至三十三元，漲幅達百分之二十一點七七，而同期
    間櫃檯買賣中心加權股價指數漲幅則僅百分之零點八四，甲○○則於同年七月三
    日及同年月四日先後指示壬○○以每股二九．五元至三三元不等之價格連續賣出
    廣大公司股票二千七百五十七仟股，因而獲得鉅額利益。
二、案經法務部調查局台北市調查處（下稱台北市調查處）移請臺灣台北地方法院檢
    察署檢察官偵查起訴。
    理  由
一、訊之被告寅○固坦承有借錢給甲○○購買股票，惟矢口否認有違反證券交易法之
    犯行，並辯稱：伊在八十七年三月二十六日有登報公告要處分南投縣草屯鎮之資
    產，且八十七年五月十九日有開股東會，這些訊息都有公開云云。被告甲○○固
    坦承有於右揭期間委由壬○○買進及賣出廣大公司之股票之事實，惟矢口否認有
    違反證券交易法之犯行，辯稱：伊買賣股票的錢是繼承伊生父之遺產，伊資金不
    足確有向寅○借錢，但伊係從股票月線圖發現廣大股票下跌而值得買進，所以伊
    才買賣，並於上漲時賣出云云。被告壬○○則辯稱：伊只是受委託幫忙下單，伊
    不知道跟內線交易有關云云。惟查：
（一）被告寅○自八十六年十月三十日起分別擔任廣大公司之董事兼總經理及董事長
      ，迄八十七年六月十七日經董事會決議變更為董事長，被告壬○○自八十七年
      五月十九日起擔任廣大公司董事，被告卯○○則為寅○之外甥，並為廣大公司
      之股東兼財務部股務及出納人員，廣大公司於八十七年五月十九日上午經八十
      七年度股東常會決議全權授權董事會辦理南投廠委託經營或尋求出租、出售等
      事宜，同日下午即由廣大公司第八屆第一次董事會（出席董事為庚○○、寅○
      、陳亞逸、壬○○、黃紀貴，並由卯○○擔任記錄）決議通過處分前開南投廠
      土地、廠房、機器設備及存貨之價格為三億四千萬元（含）以上，並授權董事
      長全權尋求買主洽售等情，有財團法人中華民國證券櫃檯買賣中心函送台北市
      調查處告發書之附件四及廣大公司八十七年五月十九日董事會議事錄附卷可參
      （附臺北市調查處證物六），並經被告寅○、甲○○、壬○○及卯○○於臺北
      市調查處訊問時供述明確，是被告寅○、壬○○及卯○○於八十七年五月二十
      八日起至同年六月三十日止之期間係屬證券交易法第一百五十七條之一第一項
      所稱之公司內部人無訛。
（二）次查，廣大公司係於八十七年三月二十五日經廣大公司第七屆第三十五次董事
      會（出席董事為庚○○、寅○、陳亞逸、甲○○，其中甲○○部分係由庚○○
      代理出席，並由卯○○擔任記錄）決議通過將該公司南投廠委託經營或尋求出
      租、出售，並提請八十七年股東常會公決，八十七年三月二十六日即公告訂於
      八十七年五月十九日上午九時三十分召開該公司股東常會，會議事項包含討論
      南投廠委託經營或出租、出售案，同年五月十七日由庚○○代表廣大公司與廣
      長公司負責人戊○○簽訂協議書，約定讓售廣大公司前揭南投縣草屯鎮土地、
      建物、機器設備，讓售總金額為三億三千三百萬元，簽約時並交付前揭二百萬
      元支票一紙作為訂金之支付，嗣同年五月十九日上午經廣大公司八十七年度股
      東常會決議全權授權董事會辦理南投廠委託經營或尋求出租、出售等事宜，同
      日下午即由廣大公司第八屆第一次董事會（出席董事為庚○○、寅○、陳亞逸
      、壬○○、黃紀貴，並由卯○○擔任記錄）決議通過處分前開南投廠土地、廠
      房、機器設備及存貨之價格為三億四千萬元（含）以上，並授權董事長全權尋
      求買主洽售，迄同年六月三十日始由被告寅○代表廣大公司與廣長公司負責人
      戊○○簽訂不動產機器設備、存貨物料買賣契約書，約定以總價款三億四千四
      百萬元出售前揭南投縣草屯鎮土地、建物、機器設備予廣長公司。被告甲○○
      即自八十七年五月二十八日起至同年六月三十日止，於其在倍利公司及群益公
      司所開設之證券帳戶，先後以每股二五．七元至二八．九元不等之價格連續買
      進廣大公司之股票，合計上開期間共買進廣大公司股票三千二百四十七仟股。
      嗣八十七年七月一日下午一時四十四分及二時四十一分，廣大公司始在財團法
      人中華民國證券櫃檯買賣中心股市觀測站公告處分南投縣草屯鎮土地、建物及
      機器設備之相關資料及停止適用八十七年度財務預測之消息，被告甲○○並隨
      即於八十七年七月三日及同年月四日先後以每股二九．五元至三三元不等之價
      格連續賣出廣大公司股票二千七百五十七仟股等情，此有八十七年三月二十五
      日、同年五月十九日董事會議事錄、廣大公司八十七年度股東常會會議事錄、
      協議書及支票影本、中華民國證券櫃檯買賣中心投資人單一股票交易明細表、
      自立早報正本、不動產機器設備、存貨物料買賣契約書、廣大公司當日重大訊
      息詳細內容查詢資料表、財團法人中華民國證券櫃檯買賣中心九十年十月三十
      一日（九０）證櫃交字第四０七六四號函附交易資料各一份附卷可按（附台北
      市調查處證物五、六、七、十及本院卷(一)、(二)、(三)內），並經證人戊○○於台
      北市調查處訊問時證述明確（見八十八年度他字第一八八一號偵查卷第二十四
      頁正反面）。
（三）按證券交易法第一百五十七條之一所規定，獲悉發行股票公司有重大影響其股
      票價格之消息時，在該消息未公開前，不得對該公司之上市或在證券商營業處
      所買賣之股票，買入或賣出，此所稱「有重大影響其股票價格之消息」，依同
      條第四項規定係指涉及公司之財務、業務或該證券之市場供求，對其股票價格
      有重大影響，或對正當投資人之投資決定有重要影響之消息。本件依八十七年
      七月一日廣大公司於財團法人中華民國證券櫃檯買賣中心股市觀測店上公告之
      內容顯示，廣大公司處分南投縣草屯鎮土地、建物及機器設備之總金額分別為
      二億零八百三十四萬五千二百五十元、一千三百萬元、四千零六十五萬四千七
      百五十元，其中土地處分利益為九千九百三十六萬五千三百一十九元，建物處
      分損失為一千六百二十六萬六千四百四十六元，機器設備處分損失一千七百七
      十一萬一千一百三十四元，顯見其因本件處分所獲利益為六千五百三十八萬七
      千七百三十九元，廣大公司並於同年七月十四日更新公告八十七年度財務預測
      ，其營業淨利由七千五百七十八萬三千元調高至八千七百七十九萬四千元，稅
      前淨利由五千八百二十萬元調高至一億四千八百零三萬九千元，此有廣大公司
      當日重大訊息詳細內容查詢資料表二份附卷可按（附本院卷(一)、(二)內），且上
      開處分資產之消息於八十七年七月一日於股市觀測站公告後，廣大公司股票之
      股價即自同年七月二日起至同年月四日止連續三日漲停收市，股價並自二七點
      一０元上漲至三十三元，漲幅高達百分之二十一點七七，相較於廣大公司發布
      消息前三日（即八十七年六月二十六日、二十九日、三十日）之股價，該股股
      價由二七．四０元下跌至二七．一０元，跌幅為百分之一．０九，是廣大公司
      股票之股價於消息發布後三日顯較消息發布前三日有大幅上漲之情形，此亦有
      財團法人中華民國證券櫃檯買賣中心八十九年十一月二十九日函附之廣大公司
      股票自八十七年三月二十六日至同年七月三十一日成交價量行情表附卷可按（
      附本院卷(一)），足見本件南投縣草屯鎮土地、建物、機器設備出售案乃足以影
      響廣大公司股票價格之重大消息，殆無疑義。
（四）辯護意旨雖以前開南投縣草屯鎮土地、建物、機器設備出售案之確定日，亦即
      重大消息之成立日應為八十七年六月三十日簽訂不動產機器設備、存貨物料買
      賣契約書時，八十七年五月十七日所簽之協議書欠缺具體性及確定性，該日應
      非重大消息成立日，是被告等並無涉犯內線交易之可能云云，惟查：
  １、按證券交易法第一百五十七條之一禁止內線交易之立法意旨，乃在防範公開發
      行公司之內部人藉其特殊之身分地位早於一般投資人獲取公司之內部資訊，而
      在該資訊公開前，利用該段時間之落差買賣股票牟取不當之利益，故為避免前
      述資訊不對稱之情形發生，同法第三十六條第二項規定，公開發行有價證券之
      公司有發生對股東權益或證券價格有重大影響之事項者，應於事實發生之日起
      二日內公告，財政部證券暨期貨管理委員會（下稱證期會）更依前條之立法意
      旨頒布「公開發行公司取得或處分資產處理要點」，依該要點第肆點規定：「
      一本要點所稱『事實發生日』，原則上以交易簽約日、付款日、委託或成交日
      、過戶日、董事會決議日或其他足資確定交易對象及交易金額之日為準（以『
      孰前者』為準）。」（附本院卷外證物袋），是以由前揭禁止內線交易之立法
      意旨及相關證券法令之規定，可知本案中前開「重大影響股票價格消息」成立
      時點之認定，應以最早能具體認定前開交易之對象及交易內容（包括標的、買
      賣金額）及確實交易之履行必然性之時點為準。
  ２、查廣大公司負責人庚○○與廣長公司之負責人戊○○於八十七年五月十七日即
      已就出售前開南投縣草屯鎮土地、建物及機器設備簽訂協議書，並約定讓售總
      金額為三億三千三百萬元，簽約時並同時由廣長公司負責人戊○○簽發交付前
      揭二百萬元支票一紙作為訂金之支付，業如前述，是於斯時即已具體確定係以
      出售而非出租或其他方式處分前開廣大公司之資產，且交易之對象確定為廣長
      公司，並當場支付訂金以確保將來交易之履行。
  ３、辯護意旨雖以證人庚○○曾證稱前開協議書並未生效，且為履行契約所交付之
      支票並未提示，且依協議書第三條約定雙方應於八十七年五月二十三日前簽訂
      正式合約，故該協議書欠缺確定性云云，惟查，證人戊○○於台北市調查處訊
      問時曾證稱：「．．．，而簽立讓售協書時，我以廣大興業公司第一銀行草屯
      分行０五二七八八號帳戶開立貳佰萬元，作為訂金支付，直至八十七年六月三
      十日雙方才正式簽訂買賣契約書，由於當時土地坪數計算有誤差，故價金變更
      為參億肆仟肆佰萬元，並支付五百萬元支票訂金，換回前述貳佰（萬）元支票
      。」等語（見八十八年度他字第一八八一號偵查卷第二十五頁反面），嗣其於
      本院調查時亦證稱：「（問：協議書上之讓售金額是否最後簽訂買賣契約之金
      額？）好像不一樣，我記得當時土地坪數算錯了，所以價錢要重新計算，是最
      後要簽約前才提此事，我記得簽協議書後第二天，邱先生有打電話給我，說廣
      大公司內部有問題，他說要經過董事會決定，邱先生就建議協議書履行要暫緩
      。」、「（問：簽協議書時是否有支付二百萬元？）有，有開一張支票是公司
      票，但我不確定。（問：前開支票有無兌現？）沒有，因為既然協議書要暫緩
      履行，所以票就暫不兌現。」等語（見本院九十年八月二十八日訊問筆錄第八
      頁），參以證人庚○○於本院調查時證稱：「．．．，好像五月份作成協議，
      我請教律師，律師說程序有瑕疵，所以我就請仲介邱先生告知戊○○把訂金支
      票還給沈某，後來邱先生告訴我到八十七年六月三十日簽約時才將支票還給他
      。」等語（見本院九十年七月二十六日訊問筆錄），足見廣大公司係於簽訂協
      議書後，因庚○○查悉未踐行公司處分資產之法定程序（例：依「公開發行公
      司取得或處分資產處理要點」第陸點之規定：「公開發行公司取得或處分不動
      產或其他固定資產，除與政府機構交易、自地委建，或取得、處分營業使用之
      機器設備外，應先洽請專業鑑定機構出具鑑價報告．．。」），為補充踐行法
      定程序，乃向廣長公司負責人戊○○要求暫緩履行協議書約定之內容，故而未
      提示兌現前開二百萬元訂金支票。且經查該二百萬元訂金支票係於八十七年六
      月三十日雙方另簽訂正式買賣契約時始返還戊○○，廣長公司並同時另交付票
      面金額為五百萬元之支票一紙作為部分買賣價金之支付（參前揭戊○○證詞及
      卷附不動產、機器設備、存貨物料買賣契約書），足見廣大公司始終均係以廣
      長公司作為本件交易之對象，否則倘前開協議書因未踐行法定程序而於法律上
      不生效力，而雙方亦均已無履行協議書中另行簽訂正式買賣契約之意願，廣長
      公司焉有未即時要求取回二百萬元支票，並遲至八十七年六月三十日簽訂正式
      買賣契約時始另以五百萬元價金支票換回二百萬元訂金支票之理，顯見廣大公
      司自始至終均以廣長公司為前開南投縣草屯鎮土地、建物及機器設備買賣契約
      之交易對象，並以八十七年五月十七日之協議書內容為履行正式簽訂買賣契約
      之基礎，是前揭辯護意旨所述，尚非可採。至於八十七年六月三十日所簽訂之
      正式買賣契約之交易金額雖與協議書約定之讓售金額不同，惟此僅係因買賣土
      地之坪數計算錯誤所致，買賣之標的並無變動，業據證人戊○○證述如前，是
      此買賣價金之變更，尚無礙於八十七年五月十七日簽立協議書時，即為最早能
      具體認定前開廣大公司資產之交易對象及內容，暨確實交易履行必然性時點之
      認定。
  ４、再參以八十七年五月十九日上午廣大公司召開八十七年度股東常會決議全權授
      權董事會辦理南投廠委託經營或出租、出售等事宜，同日下午即由廣大公司召
      開第八屆第一次董事會（出席董事為庚○○、寅○、陳亞逸、壬○○、黃紀貴
      ，並由卯○○擔任記錄，其中陳亞逸係庚○○之子）決議通過處分前開南投廠
      土地、廠房、機器設備及存貨之價格為三億四千萬元（含）以上，並授權董事
      長全權尋求買主洽售，業如前述，亦即董事會係在極短之時間即作成以「出售
      」之方式處分前開資產之決議，益足見廣大公司履行前開協議書之確定性。嗣
      廣大公司於同年月二十日委託中華徵信所企業股份有限公司及中徵不動產鑑定
      股份有限公司就前開買賣標的之南投縣草屯鎮土地、建物及機器設備鑑價，該
  鑑價報告並於八十七年六月十七日完成，此亦有被告所呈被證八之中華徵信所
      暨中徵不動產鑑定公司所出具之不動產估價委託書及統一發票附本院卷內可按
      （附本院卷(二)），嗣廣大公司乃於同年六月三十日始與廣長公司簽訂不動產機
      器設備、存貨物料買賣契約書，其無非係欲補充完成前述「公開發行公司取得
      或處分資產處理要點」第陸點規定之法定處分資產程序而已，尚無從據此即認
      本件重大消息係於八十七年六月三十日始成立。
（五）辯護意旨另以：八十七年三月二十六日即曾登報公告召開八十七年股東常會，
      公告內容中列有討論南投廠委託經營或出租、出售案，且縱以八十七年五月十
      七日作為重大消息成立之時點，則該消息亦於協議書簽訂後之第三日即同年月
      十九日股東常會中公開，是被告等人並未利用內線消息買賣股票乙節，查廣大
      公司確曾於八十七年三月二十六日登報公告召開八十七年股東常會，其公告中
      並載明會議事項包括「討論南投廠委託經營或出租、出售案。」，此固有報紙
      一份附卷可按（附本院卷(一)），嗣於八十七年五月十九日舉行八十七年度股東
      常會，而依八十七年度股東常會議事錄係記載：「．．案由四：南投廠委託經
      營或出租、出售案，提請  討論。說明：1.為製造業銷售市場景氣底低迷且材
      料、人工、成本居高不下，產業外移，故擬將南投廠委託經營或尋求出租、出
      售，並加強營建工程之興建銷售。2.依公司法第一八五條規定辦理。決議：全
      權授權董事會辦理。」，此亦有大公司八十七年度股東常會議事錄影附卷可按
      （附本院卷(二)附件九），是於上開於股東會之公告或會議中所公開之訊息均僅
      泛稱廣大公司欲辦理南投廠之委託經營、出租或出售而已，就董事會實際上欲
      採行何種處分方式以及交易之對象、金額均未能具體確定，投資人實際上尚難
      僅憑上開股東會中所揭露之訊息確知廣大公司是否可能因此獲利或虧損，即難
      謂廣大公司處分前開資產之消息業已於八十七年三月二十六日公告時或於同年
      五月十九日召開股東會時公開。
（六）至被告甲○○所辯係從股票月線圖發現廣大股票下跌而值得買進，所以伊才買
      賣，並於上漲時賣出乙節。查廣大公司於八十七年一月至三月間之董事會均係
      由庚○○代理甲○○出席董事會議，此有廣大公司八十七年一月二十三日、同
      年二月五日、同年二月二十日及同年三月二十五日董事會議事錄影本附卷可按
      （附臺北市調查處移送卷證據六），而證人庚○○於本院調查時亦證稱：「（
      問：甲○○對於公司財務狀況是否清楚，是否知不處分南投廠房公司就會有危
      機？）他不清楚，因為他人在美國，所以知道的比較少。」等語（見本院九十
      年七月二十六日訊問筆錄第九頁），另依被告甲○○之入出境紀錄顯示其於八
      十七年一月九日出境後，迄同年五月二十五日始返國，此亦有內政部警政署入
      出境管理局八十九年十一月二十一日（八九）境信昌字第八三八九三號函附之
      入出境資料附卷可參，足見被告甲○○確未參與廣大公司實際營運，此亦被告
      甲○○所自承（見本院九十年二月六日訊問筆錄第三頁）。次查，廣大公司股
      票之股價自八十七年四月二十日起下跌至二四．九元，迄八十七年五月十三日
      止，其收盤價均在二四．五０元至二五．二０元間，然自八十七年五月十四日
      起其廣大公司股票之股價即開始上漲，迄被告甲○○於八十七年五月二十八日
      開始買進之日其收盤價已上漲至二八．五元，顯見廣大公司股票之股價已上漲
      一段時日，其殊無單憑月線圖而於斯時判斷買進之理，而被告寅○與甲○○係
      母子，其關係密切，且被告甲○○於前開買入廣大公司股票期間亦由被告寅○
      多次指示辛○○匯款至甲○○世華銀行古亭分行帳戶（即被告甲○○設於倍利
      證券公司之股款交割帳戶），例：八十七年六月一日由辛○○自北投區農會石
      牌分部匯款一千萬元至甲○○設於世華銀行古亭分行帳戶（帳號：00000
      000000）、八十七年六月二日自寅○設於台北銀行金華分行帳戶（00
      0000000000號）提領二百萬元，同日由辛○○自台北銀行金華分行
      匯至甲○○前揭設於世華銀行古亭分行之帳戶、八十七年六月二日由辛○○自
      合作金庫古亭支庫匯款一百萬元至甲○○設於世華銀行古亭分行帳戶，此分別
      有取款憑條及入戶電匯傳票附卷可參（見台北市調查處移送卷證十一），足見
      被告甲○○買進廣大公司股票時應與被告寅○有犯意之聯絡，是其所辯不足採
      信。
（七）辯護意旨又以：土地、廠房出售消息公開前被告壬○○並不知悉，其受託代人
      下單買賣股票，並無不法云云。查八十七年五月十九日下午召開廣大公司第八
      屆第一次董事會，並決議通過處分前開南投廠土地、廠房、機器設備及存貨之
      價格為三億四千萬元（含）以上，並授權董事長全權尋求買主洽售時，被告壬○○已任廣大公司之董事，並出席參與前開董事會之決議，業如前述，則其至
      遲於斯時起即已知悉該影響廣大公司股票價格之重大消息。而被告甲○○甫於
      八十七年五月十九日解任董事職務，且董事會亦於同日作成前開出售資產之重
      大決議後，被告甲○○旋即自同年月二十八日起至同年六月三十日止大量買進
      廣大公司股票高達三千二百四十七仟股（該期間僅曾出售一仟股），復於八十
      七年七月一日廣大公司公告前開重大消息後，被告甲○○立即於同年七月三日
      及同年月四日先後指示壬○○連續大量賣出廣大公司股票高達二千七百五十七
      仟股，自上述時間之密接性觀之，被告壬○○應無不知被告甲○○係利用前開
      重大消息買賣股票之理，其所辯顯與常情有違。
（八）綜前所述，被告等所辯均不足採信，本件事證已臻明確，被告等犯行均堪認定
      。
二、核被告寅○、甲○○及壬○○所為，均係違反證券交易法第一百五十七條之一第
    一項之規定，而應依同法第一百七十五條規定論處。查被告三人行為後，證券交
    易法已於八十九年七月十九日修正，將違反前揭規定之法定刑度，由處二年以下
    有期徒刑、拘役或科或併科十五萬元以下罰金，大幅加重為處七年以下有期徒刑
    、得併科新臺幣三百萬元以下罰金，故依刑法第二條第一項但書之規定，以行為
    時之舊法有利於被告，自應依修正前證券交易法第一百七十五條論處。被告寅○
    、甲○○、卯○○及壬○○間具有犯意聯絡及行為分擔，為共同正犯。又被告等
    前後多次犯行，除時間緊接外，並觸犯構成要件相同之罪名，顯係基於概括犯意
    為之，為連續犯，應均依刑法第五十六條之規定各論以一罪。爰審酌被告之犯罪
    動機、目的、手段、品行、智識程度，犯罪所造成之危害及犯後態度等一切情狀
    ，分別量處如主文所示之刑。末按，被告等行為後，刑法第四十一條業已於九十
    年一月四日修正，並於九十年一月十日經總統公布，於九十年一月十二日生效，
    修正前刑法第四十一條係規定：「犯最重本刑為三年以下有期徒刑以下刑之罪，
    而受六月以下有期徒刑或拘役之宣告，因身體、教育、職業或家庭之關係，執行
    顯有困難，得以一元以上三元以下折算一日，易科罰金」之規定，修正後則規定
    ：「犯最重本刑為五年以下有期徒刑以下之刑之罪，而受六個月以下有期徒刑或
    拘役之宣告，因身體、教育、職業、家庭之關係或其他正當事由，執行顯有困難
    者，得以一元以上三元以下折算一日，易科罰金。但確因不執行所宣告之刑，難
    收矯正之效，或難以維持法秩序者，不在此限。」，是修正後之刑法第四十一條
    第一項前段業已擴大得易科罰金之範圍，依新舊法比較結果，應以新法較有利於
    被告三人，故本件即應適用修正後之規定，併均諭知易科罰金之折算標準。
三、公訴意旨另以：被告寅○、甲○○、壬○○與卯○○（下稱被告寅○等四人）共
    同基於概括犯意之聯絡，於前開重大影響股票價格之消息公告前，自八十七年五
    月十七日起至同年七月一日止（下稱查核期間），利用寅○外甥癸○○、乙○○
    、辛○○，及其親戚丙○○、丁○○、己○○、子○○、丑○○等人在大華證券
    股份有限公司民權分公司（下稱大華證券公司）、宏福證券股份有限公司北投分
    公司、環球證券股份有限公司陽明分公司、大發證券股份有限公司、群益證券股
    份有公司之帳戶，由寅○提供資金及其台北銀行金華分行第三五八八－八號及北
    投農會及富邦商業銀行營業部分之帳戶，供股款調度進出，卯○○及壬○○則負
    責喊盤下單，總計於上開期間買賣五千六百九十仟股，因認被告等共同違反證券
    交易法第一百五十七條之一第一項之規定，而應依同法第一百七十五條規定論處
    等語。
（一）公訴人認被告寅○等四人此部分共同涉有前開罪嫌，無非以：癸○○、乙○○
      、丁○○在中國農民銀行儲蓄部、辛○○在世華銀行永和分行、丙○○在世華
      銀行建成分行等帳戶所存放，亦即購買廣大公司股票之帳戶所需之資金，均係
      以廣大公司股票為抵押品，並以乙○○、辛○○等人頭向富邦銀行貸得後，先
      匯入乙○○、辛○○之中國農民銀行帳戶，再轉入寅○之台北銀行金華分行及
      北投農會之帳戶後轉入，出售股票所得之餘款，則分別再轉入寅○台北銀行金
      華分行帳戶，或其富邦銀行營業部帳戶用以償還前揭乙○○、辛○○等人頭向
      富邦銀行之貸款等情，此有電匯單、支出暨收入傳票、存取款憑條等件多紙在
      卷可稽；而辛○○、乙○○、丁○○、癸○○等人在大華證券及群益證券公司
      所開立之前揭證券買賣帳戶，均係由被告卯○○及壬○○使用進出廣大公司股
      票，並於該利多消息發布前一個月間，向證券商密集喊盤下單買賣廣大公司股
      票等情，業經證人即群益綜合證券公司營業員游玉娟、大華證券公司營業員杜
      淑珍等人證述屬實，可證前開諸多帳戶均係被告寅○之人頭戶等語。
（二）經查，案外人癸○○、乙○○、辛○○、丙○○、丁○○、己○○、子○○、
      丑○○等人（下稱癸○○等八人）確有於前開查核期間買賣廣大公司之股票，
      此固有中華民國證券櫃檯買賣中心之投資人單一股票交易明細表附卷可按（附
      臺北市調查處卷證物十）。其次，本院依職權向富邦商業銀行總行營業部函查
      結果，癸○○、丙○○、乙○○、李敏彬、子○○及辛○○等人亦確有以廣大
      公司股票同時於八十七年四月七日向該銀行質押借款，彼等分別貸得一千零八
      十萬元、一千零八十四萬元、二百六十三萬元、一千零九十萬元、九百三十九
      萬元及一千二百一十萬元，且彼等貸得之款項，並均於同日提領轉匯至彼等設
      於中國農民銀行儲蓄部之帳戶後，同日再轉匯至被告寅○設於合作金庫支古亭
      分行帳戶中，此亦有富邦商業銀行總行營業部九十年十一月十六日（九十）富
      銀營字第三一三號函附轉帳支出及匯入款項之明細暨中國農民銀行儲蓄部九十
      年十一月七日農儲部第九００九一００四三三號函附存款明細帳、匯款申請書
      代收入傳票等資料附卷可按（附本院卷(三)內）。嗣於八十七年七月六日由辛○○自甲○○設於世華銀行古亭分行帳戶分別提領九百七十七萬元、四千四百一
      十三萬元，於同日由辛○○匯款一千零八十萬元至癸○○設於富邦銀行營業部
      帳戶、匯款一千零八十四萬元至丙○○設於富邦銀行營業部帳戶、匯款二百零
      一萬元至乙○○設富邦銀行營業部帳戶、匯款九百三十九萬元至子○○設於富
      邦銀行營業部帳戶、匯款一千二百一十萬元至辛○○本人設於富邦銀行營業部
      帳戶（並另匯款三十八萬元至楊文豪設於富邦銀行營業部帳戶、匯款九百一十
      萬元至吳淑珍設於富邦銀行營業部帳戶），同日再自甲○○設於世華銀行古亭
      分行帳戶提領二千六百五十萬元，同日由辛○○匯款匯款六十二萬元至乙○○
      設於富邦銀行營業部帳戶，匯款一千零九十萬元至李敏彬設於富邦銀行營業部
      帳戶（並另匯款六百萬元至卯○○設於寶島銀行三重分行帳戶、匯款五百四十
      八萬元至卯○○設於富邦銀行營業部帳戶，匯款三百五十萬元至乙○○設於世
      華銀行古亭分行帳戶），此亦分別有取款憑條及匯出匯款代收入傳票附卷可按
      （附臺北市調查處證物十一），而前揭癸○○、丙○○、乙○○、李敏彬、子
      ○○及辛○○等人以廣大公司股票向富邦銀行總行營業部質押之借款亦於八十
      七年七月六日全部清償完畢（見首揭富邦銀行總行營業部函），由上證據資料
      ，固足認被告寅○及甲○○確有利用癸○○、丙○○、乙○○、李敏彬、子○○及辛○○等人之名義，持廣大公司股票向銀行質押借款供已調度使用之情事
      ，惟查，倘癸○○等八人於前揭證券公司所開設之證券帳戶均係供被告寅○及
      甲○○用以買賣廣大公司股票之人頭證券戶，則被告寅○等四人利用上開人頭
      證券戶之股票貸得款項後，自可逕以上開人頭證券戶直接下單買賣廣大公司股
      票，又何須大費周章，另將款項匯出至被告寅○之帳戶，再由被告甲○○匯款
      返還，是依上開證據資料，尚難認定癸○○等八人之證券帳戶亦係供被告寅○
      等四人所使用，且癸○○等八人於前開期間買賣廣大公司股票均係被告寅○等
      四人利用彼等所獲悉之內線消息而操縱所為。
（三）次查，證人即群益證券公司營業員游玉娟於臺北市調查處調查時固證稱：甲○○及辛○○設於群益證券公司之帳戶，其實際喊盤下單者係廣大公司職員卯○○及壬○○等語（見臺北市調查處卷第十三頁），另證人即大華證券公司營業
      員杜淑珍臺北市調查處調查時亦證稱：癸○○、乙○○、丁○○設於大華證券
      公司之帳戶，自伊於八十七年六月接單後，進出買賣廣大公司股頻繁，實際喊
      盤下單者初期係廣大公司員工卯○○，後來改由楊秘書（男性）負責等語（見
      臺北市調查處卷第十八頁正反面），然查，於前開查核期間內，癸○○於八十
      七年六月十五日起至同年六月二十六日止，共買進廣大公司股票十仟股，共賣
      出一千五百二十六仟股；乙○○於八十七年五月二十二日起至八十七年六月三
      十日止，共買進廣大公司股票四百四十二仟股，共賣出七百四十仟股；丙○○
      僅於八十七年六月三日買二００仟股，並於同日賣出；丁○○於八十七年五月
      十八日至八十七年五月二十一日止，共買進廣大公司股票三百四十仟股，共賣
      出七十仟股；己○○則於八十七年六月四日、十二日及十五日，分別買進廣大
      公司股票六十五仟股、二百仟股及一百仟股，並均於買進當日以同價額賣出；
      辛○○自八十七年五月十八日起至同年六月二十四日止，共買進廣大公司股票
      三百十三仟股，共賣出五百四十仟股；子○○於八十七年月二十五日起至同年
      六月二十四日止，共買進廣大公司股票五百二十仟股，並共賣出五百二十仟股
      ；丑○○則於八十七年五月十八日及二十六日分別買進廣大公司股票三十仟股
      及十六仟股，並均於同日以同價額賣出，此有前揭中華民國證券櫃檯買賣中心
      之投資人單一股票交易明細表附卷可按（附臺北市調查處卷證物十），由上足
      見癸○○、乙○○、辛○○等人於查核期間賣出廣大公司股票之數量顯然大於
      買進之數量，而丙○○、己○○、子○○、薛宏泰則係於買進廣大公司股票後
      ，於八十七年七月一日消息公告前即全數賣出，倘謂被告寅○等四人確於前開
      重大影響股票價格之消息公告前，利用前開癸○○等人之證券帳戶買賣廣大公
      司股票俾以獲利之犯意，其當無賣出數量大於買進數量，或於消息公告前悉數
      賣出之可能，參以證人乙○○於臺北市調查處調查時證稱：前開廣大公司股票
      部分是伊喊盤下單，部分是伊委由廣大公司壬○○喊盤下單，買賣的決策及過
      程皆由伊主導等語（見臺北市調查處卷第三十三頁），證人癸○○於臺北市調
      查處調查時則證稱：伊於八十六、八十七、八十八年均有在大華證券公司民權
      分公司買賣廣大公司的股票，有時候時伊親自下單給大華民權的營業員杜淑珍
      ，有時候則委託廣大公司的董事壬○○代為下單等語（見臺北市調查處卷第三
      十八頁反面），證人辛○○於臺北市調查處調查時亦證稱：伊個人股票買賣帳
      戶只有提供給伊父母及伊的表姊卯○○等買賣股票之用，並未提供給他人等語
      （見臺北市調查處卷第四十四頁），是尚難僅憑前開公訴人所提證據資料審認
      被告寅○等四人確有利用癸○○等八人帳戶買賣廣大股票，而違反證券交易法
      第一百五十七條之一第一項、第一百七十五條之規定，惟公訴人認此部分與前
      開論罪科刑部分具有連續犯之裁判上一罪之關係，爰不另為無罪之諭知。
據上論斷，應依刑事訴訟法第二百九十九條第一項前段，修正前（八十九年七月十九
日修正）證券交易法第一百七十五條，刑法第十一條前段、第二條第一項、第二十八
條、第五十六條、第四十一條第一項前段，罰金罰鍰提高標準條例第二條，判決如主
文。
本案經檢察官吳建輝到庭執行職務
中      華      民      國    九十一    年      四      月     十九     日
                                      臺灣臺北地方法院刑事第六庭
                                          法  官  林  欣  蓉
右正本證明與原本無異。
如不服本判決，應於判決送達後十日內，向本院提出上訴狀。
                                          書記官  陳  泰  寧
中      華      民      國    九十一    年      四      月   二十四     日
附錄本案論罪科刑法條全文
修正前（八十九年七月十九日）證券交易法第一百五十七條之一第一項：
左列各款之人，獲悉發行股票公司有重大影響其股票價格之消息時，在該消息未公開
前，不得對該公司之上市或在證券商營業處所買賣之股票，買入或賣出：
一  該公司之董事、監察人及經理人。
二  持有該公司股份超過百分之十之股東。
三  基於職業或控制關係獲悉消息之人。
四  從前三款所列之人獲悉消息者。
修正前（八十九年七月十九日）證券交易法第一百七十五條：
違反第十八條第一項、第二十二條、第四十三條第一項、第四十三條之一第二項、第
四十四條第一項至第三項、第六十條第一項、第六十二條第一項、第九十三條、第九
十六條至第九十八條、第一百十六條、第一百二十條、第一百五十七條之一第一項或
第一百六十條之規定者，處二年以下有期徒刑、拘役或科或併科十五萬元以下罰金。
